【裁判字號】    98,簡上,853
【裁判日期】    980930
【裁判案由】    詐欺
【裁判全文】
臺灣板橋地方法院刑事判決             98年度簡上字第853號
上  訴  人
即  被  告  丁○○
上列上訴人因詐欺案件，不服本院刑事庭民國九十八年五月十九
日九十八年度簡字第二二九一號第一審刑事簡易判決（聲請簡易
判決處刑案號：九十八年度偵字第五八四九號），提起上訴，本
院管轄之第二審合議庭判決如下：
    主  文
上訴駁回。
丁○○緩刑貳年。丁○○並應依附表所示之給付方式向丙○○給
付如附表所示之金額。
    事  實
一、本案經本院管轄第二審之合議庭審理結果，認原審以被告即
    上訴人丁○○犯刑法第三十條第一項前段、第三百三十九條
    第一項之幫助詐欺取財罪，判處有期徒刑三月，如易科罰金
    ，以新臺幣（下同）一千元折算一日，經核其認事用法及量
    刑均無違法或不當，應予維持，並引用原審刑事簡易判決書
    記載之事實、證據及理由（如附件）。
二、被告即上訴人提起本件上訴，其上訴意旨略以：當初其所有
    之郵局存款簿影本、提款卡、密碼及身分證影本係借給其男
    友乙○○（未據起訴）拿去應徵工作，因乙○○自己沒有帳
    戶及提款卡，是乙○○跟對方談論工作的事情，其根本就不
    瞭解事情云云。然查：
  (一)上揭犯罪事實，業據被害人即證人丙○○於警詢中證述明確
    ，復有中華郵政股份有限公司板橋郵局九十七年十一月二十
    七日板營字第0970202316號函暨所附之被告帳戶基本資料暨
    交易明細一份、郵政自動櫃員機交易明細表一份在卷可參，
    且依被告所有前揭帳戶交易明細所示，被害人丙○○於九十
    七年十月二十五日下午三時三十一分所匯入之二萬九千九百
    八十九元款項，隨即遭人領走。從而，依上述事證，足認被
    告所有前揭帳戶確實供該「乙○○」及「黃先生」與其所屬
    之詐騙集團成員作為向被害人丁○○詐欺取財後，取得贓款
    所用之工具，至為明確。
  (二)至被告雖以前開情詞置辯。然金融存款帳戶事關存戶個人財
    產權益之保障，其與存戶印鑑章結合，專有性自屬更高，若
    落入不明人士手中，極易被利用為取贓之犯罪工具，是一般
    人均有妥為保管以防止他人任意使用之認識。又金融機關存
    款帳戶，一般人極易申請取得，且個人之存款帳戶存簿，乃
    關係該帳戶之款項之存取，若非極為信任之親友因急迫情形
    有立即使用之必要之情形外，否則本可各自自行開立帳戶使
    用，自無須向他人借用或價購；個人之帳戶存簿，亦無任意
    交付予不認識之人之理；又電視、報紙、廣播及相關大眾傳
    播媒體對於使用人頭帳戶行詐騙或恐嚇之事，已廣為宣傳，
    則被告於案發當時為一心智成熟之成年人，理應具有相當之
    智識程度與生活經驗，對此亦當認識甚明，卻猶不知戒慎將
    其所有前揭帳戶之提款卡及密碼交付予其男友「乙○○」供
    應徵工作薪資轉帳之用，以致「乙○○」將之提供予「簡經
    理」與其所屬之詐騙集團成員使用，雖未見有何參與詐欺被
    害人丙○○之行為、或於事後亦分得款項之積極證據，而無
    從認屬本件詐欺取財行為之共同正犯，然其將應屬個人使用
    帳戶之提款卡及密碼提供予他人使用，即或本身因而涉案、
    面臨刑事追訴與處罰，仍無法說明其提供予他人使用之始末
    全貌，此即彰顯其幫助該他人為包含詐欺取財在內等財產犯
    罪之不確定故意。而嗣後該受被告提供使用帳戶之人，果與
    其所屬之詐欺集團成員利用以之為向被害人丙○○詐欺取財
    之匯款帳戶使用，被告就此仍應負幫助他人為詐欺取財之刑
    責甚明，是被告前開所辯縱令非虛，亦無非係其與其未經檢
    察官起訴之男友乙○○共同涉犯幫助詐欺取財罪嫌而已，而
    無從解免其本身所應負之罪責。
  (三)綜上所述，被告上訴意旨所執各項理由，經核均無理由，其
    上訴應予駁回。
三、末查，被告前未曾因故意犯罪受有期徒刑以上刑之宣告，此
    有臺灣高等法院被告前案紀錄表一份在卷可參，於本件中因
    一時失察，致罹刑典，惟犯後於本院審理中願意與被害人丙○○達成以如附表所示分期付款方式和解（參見本院卷九十
    八年九月十六日審判筆錄第二頁），經此次科刑教訓後，應
    知警惕而無再犯之虞，本院認為前述對其所宣告之刑，以暫
    不執行為適當，爰依刑法第七十四條第一項第一款之規定，
    併予宣告緩刑二年，以啟自新。次按緩刑宣告，得斟酌情形
    ，命犯罪行為人向被害人支付相當數額之財產或非財產上之
    損害賠償，刑法第七十四條第二項第三款定有明文，查本件
    被告與被害人丙○○於本院審理中達成上述和解方式，被告
    同意以主文即附表所示分期付款方法，賠償被害人丙○○之
    損失，本院斟酌以上各項情狀後，認於被告緩刑期間課予上
    開負擔，乃為適當，爰併予宣告之。
據上論斷，應依刑事訴訟法第四百五十五條之一第一項、第三項
、第三百六十四條、第三百六十八條、第三百七十三條，刑法第
七十四條第一項第一款、第二項第三款，判決如主文。
本案經檢察官蘇振文到庭執行職務。
中    華    民    國    98    年    9     月    30    日
                  刑事第六庭    審判長法  官  胡堅勤
                                      法  官  盧軍傑
                                      法  官  林家賢
不得上訴。
                                      書記官  林政良
中    華    民    國    98    年    9     月    30    日
┌───────────────────────────────────────┐
│附表：                                                     98年度簡上字第853號│
├─────┬─────────┬───────────────────────┤
│給付對象  │給付金額（新臺幣）│給付方式                                      │
├─────┼─────────┼───────────────────────┤
│丙○○    │ 30,000元         │於98年9 月30日前，給付10,000元；剩餘20,000元部│
│          │                  │分，分別於98年10月30日、98年11月30日前，各給付│
│          │                  │10,000元，至全部金額清償完畢為止，如有一期不履│
│          │                  │行，視為全部到期。                            │
└─────┴─────────┴───────────────────────┘
附錄本判決論罪科刑法條：
刑法第三百三十九條第一項：
意圖為自己或第三人不法之所有，以詐術使人將本人或第三人之
物交付者，處五年以下有期徒刑、拘役或科或併科一千元以下罰
金。
附件：
臺灣板橋地方法院刑事簡易判決          98年度簡字第2291號
聲  請  人  臺灣板橋地方法院檢察署檢察官
被      告  丁○○  女  27歲（民國○○年○○月○○日生）
                    身分證統一編號：Ｚ000000000號
                    住臺北縣中和市○○路305巷22號5樓
                    居臺北縣中和市○○街242號5樓
            李嵐婷  女  26歲（民國○○年○月○○日生）
                    身分證統一編號：Ｚ000000000號
                    住桃園縣桃園市○○○街30號2樓
                    居桃園縣中壢市○○○街32號
上列被告因詐欺案件，經檢察官聲請以簡易判決處刑（98年度偵
字第5849號），本院判決如下：
    主  文
丁○○幫助意圖為自己不法之所有，以詐術使人將本人之物交付
，處有期徒刑月，如易科罰金，以新臺幣壹仟元折算壹日。
李嵐婷幫助意圖為自己不法之所有，以詐術使人將本人之物交付
，處有期徒刑月，如易科罰金，以新臺幣壹仟元折算壹日。
    事實及理由
一、本件犯罪事實及證據，除聲請簡易判決處刑書附表編號1 丙○○受詐騙匯款之時間應更正為「97年10月25日15時31分許
    至17時4 分許」、匯款金額第1 筆29989 元應予刪除外，其
    餘均引用如附件檢察官聲請簡易判決處刑書之記載。
二、核被告丁○○、李嵐婷2 人所為，均係犯刑法第30條第1 項
    、第339 條第1 項之幫助詐欺取財罪。被告李嵐婷以一提供
    帳戶之幫助行為，使詐欺集團成員向數名被害人為詐騙行為
    ，核屬同種想像競合犯，應依刑法第55條之規定，從一重之
    幫助詐欺罪處斷。被告2 人幫助他人犯上開詐欺取財罪，為
    幫助犯，爰依刑法第30條第2 項之規定，按正犯之刑減輕之
    。爰審酌被告丁○○、李嵐婷2 人之素行、犯罪動機，及擅
    自提供金融帳戶、提款卡及密碼供他人非法使用，非惟幫助
    詐騙者遂行詐財目的，同時使詐欺者得以隱匿其真實身分，
    減少遭查獲之風險，愈使其肆無忌憚，助長犯罪之猖獗，惟
    念及被告2 人本身並未實際參與本件詐欺取財之犯行，責難
    性較小等一切情狀，分別量處如主文所示之刑，並均諭知易
    科罰金之折算標準。
三、依刑事訴訟法第449 條第1 項前段、第3 項、第454 條第2
    項，刑法第30條第1 項前段、第2 項、第339 條第1 項、第
    55條、第41條第1 項前段，刑法施行法第1 條之1 第1 項、
    第2 項前段，逕以簡易判決處刑如主文。
四、如不服本判決，得自收受送達之日起10日內向本院提出上訴
    狀，上訴於本院第二審合議庭（須附繕本）。
中    華    民    國    98    年    5     月    19    日
                  刑事第二十一庭  法  官  廖欣儀
上列正本證明與原本無異。
                                  書記官  楊雅芳
中    華    民    國    98    年    5     月    21    日
臺灣板橋地方法院檢察署檢察官聲請簡易判決處刑書
                                      98年度偵字第5849號
    被      告  丁○○  女  27歲（民國○○年○○月○○日生）
                        籍設臺北縣中和市○○路305巷22號5
                            樓
                        現居臺北縣中和市○○街242號5樓
                        國民身分證統一編號：Ｚ000000000號
                李嵐婷  女  25歲（民國○○年○月○○日生）
                        籍設桃園縣桃園市○○○街30號2樓
                        現居桃園縣觀音鄉○○路○段539巷65
                            弄28號
                        國民身分證統一編號：Ｚ000000000號
上列被告因詐欺案件，業經偵查終結，認為宜聲請以簡易判決處
刑，茲將犯罪事實及證據並所犯法條分敘如下：
         犯罪事實
一、丁○○、李嵐婷均已預見若將自己之金融機構帳戶及金融卡
    提供他人使用，可能幫助他人從事詐欺取財犯行，仍不違反
    其等本意，分別於民國97年10月間某日及同年月25日14時許
    ，在臺中縣清水市某處及桃園縣中壢市○○路○段138號，將
    其等所申請之中和中正路郵局帳戶（帳號：00000000000000
    號）及中國信託商業銀行南崁分行帳戶（帳號：0000000000
    00號）之金融卡及密碼等物，提供予真實姓名、年籍不詳自
    稱「乙○○」及「黃先生」之犯罪集團成年男子，藉此幫助
    上開男子所屬之詐騙集團成員詐欺取得他人財物，詐騙集團
    成員取得上開帳戶後，即於97年10月25日13時45分許及14時
    20分許，打電話予如附表所示之被害人，佯稱係東森購物中
    心人員，因被害人等於購物時設定錯誤變成分期付款，須至
    自動提款機操作變更云云，致使如附表所示之被害人陷於錯
    誤，依詐騙集團指示，而於如附表所示時間，匯款如附表所
    示金額至如附表所示之金融機構帳戶內。嗣經丙○○、陳碧
    枝等人發覺有異，而報警循線查悉上情。
二、案經臺北縣政府警察局三重分局移送偵辦。
        證據並所犯法條
一、證據：
（一）被告丁○○、李嵐婷於警詢及偵查中之供述。
（二）被害人丙○○、陳碧枝於警詢之指述。
（三）匯款資料及交易明細等。
（四）被告丁○○雖辯稱其交付前開帳戶之提款卡、密碼之目的
      係為薪資轉帳之用云云。然果如被告所述該帳戶僅為轉入
      薪資，被告只需告知對方其帳號即可供轉帳，實無交付提
      款卡之必要，況持有提款卡、密碼即可提領帳戶內現金，
      被告為免他人提領其帳戶內之現金，亦無可能將提款卡及
      密碼交予他人。故被告前開所稱交付帳戶提款卡、密碼之
      情節，顯違情理；另被告李嵐婷辯稱係湯姆熊公司要求提
      供帳戶以供客戶匯款，伊不知為何公司向客戶所收款項要
      匯入員工帳戶云云，縱使被告所述為真，其對於詐欺集團
      成員如此有違常理之要求，豈無任何懷疑？再依現今社會
      經濟活動，一般人果有需用帳戶，均可任意向銀行申請活
      期儲蓄存款帳戶，不致有向他人借用帳戶以使用之必要，
      苟非用以從事不法，不致需使用他人帳戶。且現今犯罪集
      團或不法份子為掩飾其不法獲利行徑，避免執法人員之追
      究處罰，常誘使一般民眾提供金融機構帳戶存摺、提款卡
      ，渠等再以此帳戶供作對外詐騙或其他各種財產犯罪之不
      法用途使用等情事，業經電視新聞及報章雜誌等大眾傳播
      媒體多所披露，政府亦極力宣導，被告為一智識正常之人
      ，於提供帳戶供人使用之際，顯可得知其所提供之帳戶應
      係供人為詐欺等不法使用，被告等基於幫助詐欺之意甚明
      。本件事證明確，被告丁○○、李嵐婷犯嫌均堪認定。
二、核被告2人所為，均係犯刑法第30條第1項前段、第339條第1
    項之幫助詐欺取財罪嫌。
三、依刑事訴訟法第451條第1項聲請逕以簡易判決處刑。
    此    致
臺灣板橋地方法院
中    華    民    國    98    年    3     月    10    日
                              檢  察  官  甲  ○  ○
本件正本證明與原本無異
中    華    民    國    98    年    3     月    18    日
                              書  記  官
┌──┬─────┬───┬─────┬───────┐
│編號│時間      │被害人│筆 金額   │金融機構帳戶  │
│    │          │      │數        │              │
├──┼─────┼───┼─────┼───────┤
│1   │97年10月25│丙○○│1.29989元 │第1、2筆匯入陳│
│    │日16時56分│      │2.29989元 │盈君所有之中和│
│    │許至17時4 │      │3.19000元 │中正路郵局帳戶│
│    │分        │      │4.20000元 │（帳號：      │
│    │          │      │5.15000元 │00000000000000│
│    │          │      │6.20000元 │號）、第3至8筆│
│    │          │      │7.20000元 │匯入李嵐婷所有│
│    │          │      │8.20000元 │之中國信託商業│
│    │          │      │          │銀行南崁分行帳│
│    │          │      │          │戶（帳號：    │
│    │          │      │          │000000000000號│
│    │          │      │          │）            │
├──┼─────┼───┼─────┼───────┤
│2   │97年10月25│陳碧枝│10000元   │以無摺存款方式│
│    │日17時55分│      │          │存入李嵐婷所有│
│    │許        │      │          │之中國信託商業│
│    │          │      │          │銀行南崁分行帳│
│    │          │      │          │戶（帳號：    │
│    │          │      │          │000000000000號│
│    │          │      │          │）            │
└──┴─────┴───┴─────┴───────┘


司法院資訊處製作；財團法人民間司法改革基金會備份。
